臺灣桃園地方法院民事判決　　　　　　　 94年度婚字第431號
原　　　告　丙○○
訴訟代理人　乙○○律師
被　　　告　甲○○
上列當事人間請求離婚事件，於中華民國94年9 月6 日言詞辯論
終結，本院判決如下：
    主      文
原告之訴駁回。
訴訟費用由原告負擔。
    事實及理由
一、原告主張：兩造係夫妻，婚姻關係仍存續中，然被告曾於民
    國81年間因竊盜罪經本院判處有期徒刑6 月確定，並入監執
    行，加上被告品性不佳，脾氣暴躁，難以共處。而且原告經
    營馬場生意，被告非但不能從旁協助，反而曾偷拿客戶錢，
    都是原告從中排解，才未生事端，是以原告自81、82年間起
    ，即未與被告共處，在外租屋居住迄今10年有餘，兩造彼此
    形同陌路，從無往來。是故兩造婚姻關係，顯已衍生破綻，
    無法繼續維持，又導致兩造婚姻不能維持之上開事由，亦應
    主要歸責於被告，為此原告依民法第1052條第1 項第10款、
    同條第2 項規定，請求離婚等語。並聲明：准原告與被告離
    婚。
二、被告則以：伊不同意與原告離婚，原告先後在亞洲樂園、新
    竹等地經營馬場，原告都未自己經營，而係由被告及兩造子
    女幫忙照顧，於81年間，原告在大園開設馬場，被告要去幫
    忙，原告卻將被告趕回去。係原告自己離家，棄被告及兩造
    子女不顧，與被告犯所謂竊盜案件無關，於被告入監執行時
    ，原告就已經不常在家裡，被告還是請妹妹代為照顧子女等
    語作為抗辯。並聲明：駁回原告之訴。
三、得心證之理由：
  (一)查原告主張兩造婚姻關係仍存續中，業據原告提出戶籍謄
      本為證，又為被告所不爭執，堪信為真實。是本件所應審
      究者，厥為：原告以被告犯有不名譽之罪被處徒刑，以及
      兩造間有難以維持婚姻之重大事由，請求離婚有無理由？
      茲分項詳析如后：
  (二)按夫妻之一方，被處3 年以上徒刑或因犯不名譽之罪被處
      徒刑者，他方得向法院請求離婚，民法第1052條第1 項第
      10款，固規定甚明。但是對於第1052條第1 項第10款之情
      事，有請求權之一方，自知悉後已逾1 年，或自其情事發
      生後已逾5 年者，不得請求離婚，同法第1054條另有明文
      。經查，被告因竊盜案件，經本院於81年3 月17日以81年
      度易字第768 號判決處以有期徒刑3 月確定，並於81年4
      月24日確定等情，業經本院調取前開案件案宗，以及被告
      之前案紀錄表查明屬實。是無論原告係何時知悉被告因竊
      盜罪被處徒刑，均顯已逾民法第1054條之法定期間，故原
      告依民法第1052條第1 項第10款請求離婚，顯然於法不合
      。
  (三)次按「有前項（第1 項）以外之重大事由，難以維持婚姻
      者，夫妻之一方得請求離婚，但其事由應由夫妻之一方負
      責者，僅他方得請求離婚」，民法第1052條第2 項定有明
      文。至於是否有難以維持婚姻之重大事由，判斷標準為婚
      姻是否已生破綻而無回復之希望，此不可由原告已喪失維
      持婚姻意欲之主觀面加以認定，而應依客觀的標準，即難
      以維持婚姻之事實，是否已達於倘處於同一境況，任何人
      均將喪失維持婚姻希望之程度以決之（最高法院87年台上
      字1304號判決意旨參照）。又我國民法第1052條第2 項但
      書之規定，係限制「主要有責配偶」之離婚請求權，亦即
      夫妻雙方均為有責時，責任較輕之一方得向責任較重之他
      方請求離婚，反之則否，若雙方之有責程度相同者，雙方
      亦均得請求離婚。
  (四)經查，兩造原本同住在桃園縣平鎮市○○路48之4 號，但
      已有十餘年未同住之事實，為兩造所不爭執，而關於兩造
      分居之經過，業據下列證人分別到庭證述：
    1.證人即兩造之子蕭忠仁證稱：「（問：是否知悉兩造生活
      狀況？）我目前在服役，在當兵前是跟被告一起住，原告
      大約在10幾年前就沒有跟被告一起住了。當時因為被告車
      禍，原告不聞不問就離開家了…」「（問：原告當時離家
      時是否在經營馬場？）於78年左右，當時馬場是開在亞洲
      樂園，在那裡沒有可以住的地方，可是原告就很少回到新
      光路的住處，在當時他為何沒有回新光路我不確定，在之
      後我們去新竹開設馬場，情況也是類似，原告都很少回新
      光路那裡。在那之後，改在大園開設馬場，可是原告也是
      偶而才去大園的馬場，好像當旅館一樣，而且根本都不回
      去新光路的住處，原告把馬場丟給被告及我們小孩照顧，
      原告沒有回馬場，是跑去跟別的女人住，因為我有看過原
      告帶著那個女人回大園的馬場。在亞洲樂園及在新竹的馬
      場，被告也有去幫忙照顧，大園的馬場則是由我跟我大哥
      、大姐在照顧，被告會偶而過去關心一下，但因為原告不
      准被告過去照顧我們，會把她趕走。在90年至91年間，原
      告還把另外一個女人及小孩帶到大園的馬場同住，當時我
      們兄弟已經沒有在那個馬場了，可是偶而回去會看到那個
      女人。」「（問：被告是否曾經入監執行？）有。當時被
      告腦筋不清楚，而且為了我們小孩的生活費才去偷東西，
      當時是在大園開馬場。於被告在監執行時，原告是偶而會
      回大園的馬場，大部分是住在外面。」「（問：於被告入
      監執行前後，原告返家之情況有無差別？）原告在以前在
      亞洲樂園開馬場時就很少回家了，就已經把家當旅館一樣
      。」等語。
    2.證人即兩造之女蕭曉玲則到庭證稱：「（問：是否知悉兩
      造生活狀況？）我現未與兩造同住，我在高中時，還有偶
      而與原告同住，偶而與被告同住。兩造於我國中時就沒有
      同住了，當時兩造與我、兩個弟弟是住在新光路址，但因
      為原告很少返家，之後又完全沒有回來，所以後來兩造就
      沒有住在一起了。」「（問：原告當時愈來愈少返家，是
      住在何處？）原告是住在大園的馬場。」「（問：原告為
      何愈來愈少返家？）我並不知道確實原因，當時兩造並沒
      有爭吵，只是很少講話。我也不知道原告在外忙些什麼。
      」…「（問：在被告入監前後，原告返家之情形有無不同
      ？）在被告入監前，原告就已經很少回新光路的住處了。
      在被告入監之前，原告另外在亞洲樂園開馬場，但原告也
      都是放給我們小孩與被告顧，原告很少回來，有回來也是
      很晚才回來。」「（問：是否知悉兩造與他人有無感情來
      往？）我高中畢業以後，我沒有住在大園馬場了，偶而去
      馬場時，我曾經親眼看過原告帶著其他女人住在大園的馬
      場，還有一個小孩也一起住，當時只要是去大園馬場，都
      會看到，我最後一次去大園馬場是在三年前左右，我去的
      最後一次都還有看到那個女人與小孩。…據我所知，被告
      是沒有外遇的情形。」「（問：所謂帶著女人住在馬場，
      情形是如何？）那個女人都是住在那裡，在那邊煮飯，應
      該是在與原告同居。我去那裡還有吃到那個女人煮的菜。
      」等語。
    3.被告雖稱上揭二位證人之證言並不實在，但參酌二位證人
      均為兩造之親生子女，應無設詞誣指兩造之虞，而且二位
      證人均證述甚詳，且互核相符，當可採信。
  (五)綜核相關事證，本院認為：
    1.兩造雖已分居十餘年，然其原因實係原告無故就經常很少
      返回住處，進而對被告及子女不聞不問就離家所致，並且
      在被告因竊盜案件入監執行之前，原告就已經甚少返家。
      並且其後原告開設馬場，被告若有前去關心照顧，原告返
      回時看到被告，尚會將被告趕走。於90年間之後，原告並
      將其他女子及小孩帶到大園的馬場同住。雖然原告陳稱該
      女子實際是馬場會員，但是衡諸常情，若僅係馬場會員，
      又為何會與小孩住在馬場，並且烹煮食物？原告此一主張
      顯不足採。
    2.再者，雖然原告稱係被告犯竊盜罪，才使兩造婚姻產生破
      綻，在該案偵辦當時，被告並誣指是由其子女所犯，令人
      難以忍受云云。但是，被告所犯之竊盜案係於80年10月27
      日在被害人邱玉梅家中所為，被告竊取了被害人皮包內之
      現金新台幣（下同）5 千元及發票2 張，又被告於警局訊
      問時坦承犯行，於檢察官訊問及法院審理時雖否認犯行，
      可是也沒有指稱係其他人所犯，被告並於81年11月25日起
      因該案入監執行有期徒刑3 月等事實，業經本院依職權調
      取本院81年度易字第768 號被告竊盜案件卷宗查明。並且
      ，原告於本院訊問時亦陳明該案被害人邱玉梅與原告並無
      關係，又依上述證人的證言，實則原告於被告犯竊盜案件
      之前即已經常不返家。是故，原告主張被告犯竊盜罪，才
      使兩造婚姻產生破綻云云，本院無法採信。而原告主張被
      告有竊取馬場客戶錢財之行為乙節，則未舉證以實其說，
      亦不足採。
    3.此外，原告主張被告性情不佳，脾氣暴躁難以共處，對原
      告充滿仇恨等節，均未加以舉證。又原告稱兩造婚姻期間
      所買的房子是登記在被告名下，但是本院認為亦不能因此
      認定原告有照顧被告云云。
    4.是以，縱使因兩造長久分居，而影響了兩造夫妻間誠摯相
      愛之情感基礎，使兩造婚姻關係衍生破綻，原告亦應負主
      要責任，原告執此主張兩造有難以維持夫妻生活之重大事
      由，而請求離婚，參照前揭說明，亦於法不合。
  (六)綜上，原告依前述規定訴請離婚，均無理由，是原告之訴
      應予駁回。
四、訴訟費用負擔之依據：民事訴訟法第78條。
中　　華　　民　　國　　94　　年　　9 　　月　　20　　日
            家事法庭　審判長法　官  王兆飛
                          　法　官  熊祥雲
                            法　官　江俊彥
以上為正本係照原本作成
如對本判決上訴應於判決送達後20日內向本院提出上訴狀
中　　華　　民　　國　　94　　年　　9 　　月　　20　　日
                            書記官　陳今巾
